臺灣高等法院民事裁定　　　　　　　 96年度破抗更(一)字第3號
抗　告　人　甲○○
上列抗告人因宣告破產事件，對於中華民國95年11月17日臺灣臺
北地方法院95年度破字第88號所為裁定提起抗告，經最高法院法
院發回，本院裁定如下：
    主  文
原裁定廢棄。
    理  由
一、抗告人於原法院聲請意旨略以：聲請人即債務人之債務總計
    已達新台幣（下同）319萬1811元（債權人清冊詳如原裁定
    附件所示），而資產僅有30萬6200元之現金，顯無力清償債
    務，為此依法聲請宣告破產等語。
二、原裁定以依聲請人提出之債權人清冊函查結果聲請人之債務
    總計為374萬7859元，而聲請人之資產則有30萬6200元。惟
    聲請人係民國61年生，正值有為之年，且為大學畢業，有相
    當工作能力，其93、94年度所得分別為34萬9455元及46 萬
    4801元，足見其尚具有相當之償債能力，其債權人均係金融
    機構，依聲請人之現有資產、工作潛力、本件債務之金額性
    質，聲請人尚無不能清債債務之情事，聲請人宣告破產與破
    產法第57條規定不符，而以裁定駁回之。
三、抗告意旨略以：抗告人所欠債務，多是年息高達20%之高利
    貸，一個月利息即將近5萬元，根本不可能付得起，更是一
    輩子都不可能還到本金，抗告人之負債總額已逾總資產甚多
    ，確已陷於不能清償之困境，已符合宣告破產之要件，且有
    宣告破產之必要。抗告人現有財產足以構成破產財團，且能
    支付相關破產程序費用及分配債務，而有宣告破產之法律上
    實益等語。
四、按破產，對債務人不能清償債務者宣告之，破產法第57條定
    有明定。所謂不能清償債務，於自然人，係指支付不能或停
    止支付而言。支付不能，則係指債務人欠缺清償資力，對於
    已屆清償期，且已受請求之債務之全部或主要部分，預見其
    為一般且繼續的不能清償之財產狀態。而債務人有無支付不
    能之破產原因，係以裁定時之狀況為準，債務人將來有無工
    作能力或其薪資未來有無增加可能，尚非聲請宣告破產之法
    定障礙事項。破產制度兼具債權人平等受償及債務人經濟更
    生之功能。法院就破產之聲請，依破產法第63條第2項規定
    得依職權為必要之調查。債務人須毫無財產可構成破產財團
    ，或其財產不敷清償破產財團費用及財團債務，而無從依破
    產程序清理其債務時，始得以無宣告破產之實益，裁定駁回
    破產宣告之聲請（司法院25年院字第1505號解釋參照）。
五、查原裁定認抗告人之債務總計為374萬7859元，抗告人93、
    94年度所得分別為34萬9455元及46萬4801元。而抗告人謂其
    債務利息均係年息近20%，每月利息即5萬元，則抗告人是否
    已屬支付不能，而符破產法第57條「不能清償債務」之規定
    ？原裁定以抗告人之現有資產、工作潛力、本件債務之金額
    性質，認抗告人尚無不能清債債務之情事，不得聲請宣告破
    產，即與破產法第57條規定有違。抗告人抗告意旨指摘原裁
    定駁回其破產宣告之聲請不當，求予廢棄，為有理由，爰將
    原裁定廢棄，由原法院另為適法裁定。
四、據上論結，本件抗告為有理由，爰裁定如主文。
中　　華　　民　　國　　96　　年　　8 　　月　　23　　日
                    民事第八庭
                        審判長 法　官 劉勝吉
　　　　　　　　　　　　　　   法　官 連正義
　　　　　　　　　　　　　　   法　官 滕允潔
正本係照原本作成。
不得再抗告。
中　　華　　民　　國　　96　　年　　8 　　月　　23　　日
　　　　　　　　　　　　 　　　書記官 黃麗玲
